【裁判字號】    94,訴,111
【裁判日期】    950504
【裁判案由】    違反槍砲彈藥刀械管制條例
【裁判全文】
臺灣臺南地方法院刑事判決               94年度訴字第111號
公  訴  人  臺灣台南地方法院檢察署檢察官
被      告  辛○○
指定辯護人  方文賢律師
被      告  乙○○
                      面宿舍
選任辯護人  吳信賢律師
被      告  庚○○
選任辯護人  黃溫信律師
選任辯護人  徐美玉律師
選任辯護人  黃紹文律師
上列被告因違反槍砲彈藥刀械管制條例案件，經檢察官提起公訴
（93年度偵字第7919號），本院判決如下：
    主  文
辛○○共同連續未經許可，製造可發射子彈具有殺傷力之槍枝，
累犯，處有期徒刑柒年，併科罰金新臺幣拾萬元，罰金如易服
勞役，以罰金總額與陸個月之日數比例折算。扣案改造四五手槍
壹枝 (含彈匣貳個，槍枝管制編號0000000000)、改造柒點陸伍
mm手槍壹枝 (含彈匣壹個，槍枝管制編號0000000000)、改造手
槍半成品貳枝、槍管貳枝、土造金屬彈殼肆拾玖顆、土造金屬彈
頭貳顆、9mm銅彈頭壹包（貳拾貳顆）、8mm銅彈頭壹包（壹拾伍
顆）、底火捌拾肆個、彈殼底座壹包（貳拾伍粒）、改造工具壹
組，均沒收。
庚○○共同連續未經許可，製造可發射子彈具有殺傷力之槍枝，
累犯，處有期徒刑伍年陸月，併科罰金新臺幣壹拾伍萬元，罰金
如易服勞役，以佰元折算壹日。扣案改造四五手槍壹枝 (含彈
匣貳個，槍枝管制編號0000000000)沒收。
乙○○無罪。
    事  實
一、辛○○，綽號「老達」，曾於民國88年間因犯竊盜罪，經本
    院分別判處有期徒刑一年、七月確定，並於91年4月29日執
    行完畢。庚○○、綽號「一支」，曾於91年間因違反著作權
    法案件，經本院判處有期徒刑二月確定，於91年11月19日執
    行完畢。緣辛○○與庚○○二人，未經許可，基於共同犯意
    聯絡及行為分擔，以概括犯意，連續自93年5、6月間至今，
    由辛○○在乙○○之兄長丙○○位於台南市○○區○○路一
    段288巷168號車床工廠處內，連續將玩具手槍改造為具有殺
    傷力之槍枝；先由辛○○至不詳玩具模型店分別以新台幣（
    下同）4千9百元、5千5百元、1萬2千5百元不等價格，購買
    不同型號之玩具手槍及子彈，並以其本身具有車床方面的知
    識及技術，而從事貫通製造槍管工作，共製造4枝槍管，並
    利用不知情之乙○○貫通製造1枝槍管（已破裂，無殺傷力
    ），辛○○自行組裝改造7.65mm具殺傷力手槍1枝（槍枝管
    制編號0000000000)，再由庚○○負責組裝完成2枝改造手槍
    （含具殺傷力改造四五手槍1枝，槍枝管制編號0000000000
    ，及乙○○所製無殺傷力槍管該枝手槍）；另辛○○又以上
    開購得之玩具子彈，同樣利用乙○○之兄長丙○○工廠內之
    車床修飾改造該玩具子彈，然後自行在其位於台南市○○區
    ○○路二段627巷23號住處裝填火藥，改造成可供前揭槍枝
    射擊具有殺傷力之子彈。辛○○並將改造組合完成之槍、彈
    ，再以十萬元價格透過朋友向不特定人詢問販售，雖有人詢
    價，但尚未成交。經臺灣台南地方法院檢察署檢察官指揮台
    南市警察局第二、四分局及高雄市政府警察局小港分局、刑
    事警察局偵八隊等單位經長期佈線蒐證，於93年7月28日22
    時50分，前往位在台南市○○區○○路一段288巷168號車床
    工廠對面乙○○所住員工宿舍內執行搜索，當場查獲辛○○
    在場，並查扣具有殺傷力槍、彈計有：改造四五手槍乙把（
    含彈匣2個，槍枝管制編號0000000000）、改造7.65mm手槍
    乙把（含彈匣1個，槍枝管制編號00000000 00)、改造手槍
    半成品2把、改造槍管2枝、改造四五子彈10發、土造8mm子
    彈7發、土造9mm成品子彈9顆、土造彈殼49顆、土造彈頭2顆
    、銅彈頭37發（9mm22發，8mm15發）、改造工具1組、底火
    84個、彈殼底座25粒及丙○○所有桌上車床1台等物，隨後
    經警在外查獲庚○○。
二、案經台南市警察局第四分局報請臺灣台南地方法院檢察署檢
    察官偵查起訴。
    理  由
壹、有罪部分：
一、訊據被告辛○○對上揭改造槍、彈及販賣槍枝未遂等情，及
    被告庚○○對組裝2枝改造手槍乙節，均坦承不諱。核與共
    同被告庚○○以證人身份證稱「（檢察官問：在93年7月29
    日警詢時，警察提示此監聽譯文給你，你陳稱辛○○是在講
    改造子彈的事情，當時既然如此陳述，為何今日在庭卻稱不
    知道？）時間久了，當時我有聽到他的通話內容，所以認為
    他是在講子彈的事情。（檢察官問：何時知道辛○○有在改
    造手槍？）在93年5月或是6月間知道的。」；「（審判長問
    ：你拆卸該槍，拆卸何處？）槍管和撞針的部分。（審判長
    問：此二部分為何要拆下？）就是拆下來而已，就是分開交
    給辛○○，辛○○應該是要換上改造好的槍管和撞針。．．
    ．（審判長問：你於本院準備程序時，陳述：『承認製造槍
    枝犯行，否認製造子彈犯行。但我是從九十三年五月間才和
    辛○○在一起改造槍枝，有幫他組裝過2支同型黑色的槍，
    這2支槍都被警方查獲了，沒有製造過子彈。』〔提示本院
    94年3月15日準備程序筆錄〕）是的，組裝過二支，壹支好
    的壹支壞的。（審判長問：警卷照片中此支銀白色槍枝呢？
    〔提示照片〕這都是他自己在弄，我不知道。．．．（審判
    長問：玩具手槍的槍殼何來？）我載辛○○到模型玩具店買
    來的。（審判長問：每支買多少錢？）應該是在4、5千元那
    邊。」等語；及共同被告辛○○以證人身份證稱「（審判長
    問：是否如同向檢察官陳述的，貫通5支槍管、製作125顆發
    子彈？〔提示偵查筆錄第38頁〕）5支槍管是包括那支破的
    ，子彈應該是那個數量。（審判長問：槍管5支如何而來，
    何人貫通？）都是我自己貫通的，那很簡單。（審判長問：
    不是有請乙○○幫忙貫通？）有的，但是乙○○不知情，就
    是破掉的那支槍管。（審判長問：剩下的4支如何而來？）
    自己叫材料，自己鑽通。」等語相符。可知被告辛○○確是
    以購得之玩具手槍、子彈予以改造為具殺傷力之槍、彈，而
    被告庚○○並未參與其他製造行為，只有組合2枝手槍無誤
    ，被告二人之自白，應可堪信屬真實。至於公訴意旨所認被
    告等自89年間開始改造槍、彈，及被告辛○○於本院準備程
    序中供稱自90年3、4間開始改造槍、彈云云，因與事實不合
    ，自不足採信。蓋被告辛○○因竊盜等案件，自89年11月9
    日入監執行，於91年1月9日縮短刑期假釋出監，有臺灣高等
    法院被告全國前案紀錄表附卷可參，被告辛○○既在監執行
    ，如何能於89或90年間開始改造槍彈？故其本部分之陳述與
    事實不符難以採信，應以其在本院審理庭中所陳93年5、6月
    間開始改造槍、彈為可採。另被告辛○○販賣槍彈未遂部分
    ，除被告之自白外，被告辛○○於93年7月28日，以被告庚○○之0000000000號行動電話與同案被告乙○○聯絡稱「人
    來我這裡，要買東西啦，跟他講要十萬，它那個不太準，我
    們再折一下，推給他，我們就OK了。」、「我等一下，順便
    拿錢過去給你，你看他有沒有那個意願，如果有就可以拿到
    錢了。」等語，亦有0000000000號行動電話通訊監察之電話
    譯文1份及通訊監察資料可憑（見警卷第53、59至60頁，93
    年偵字第7919號卷第97至110頁）。足徵被告辛○○所陳已
    有人詢價乙事，與事實相符。
二、又查，被告二人犯行，有扣案改造四五手槍乙把、改造手槍
    7.65 mm乙把、改造手槍半成品2把、改造槍管2枝、改造四
    五子彈10發、土造8mm子彈7發、土造9mm彈殼9發、土造彈殼
    土造彈殼32顆、土造彈頭2顆、銅彈頭37發（9mm22發，8mm1
    5發）、改造工具1組、底火84個、彈殼底座25粒及丙○○所
    有桌上車床1台等物可證。該槍、彈經送鑑定結果：「(一)送
    鑑改造四五手槍壹枝 (槍枝管制編號0000000000)，認係由
    仿COLT廠半自動手槍製造之玩具槍，換裝土造金屬槍管改造
    而成之改造手槍，機械性能良好，可擊發適用之子彈，認具
    殺傷力。(二)送鑑四五手槍子彈壹拾顆，認均係由玩具金屬彈
    殼加裝直徑約8.6mm之土造金屬彈頭而成之改造子彈，採樣
    參顆試射．均可擊發，認具殺傷力。(三)送鑑改造手槍7.65mm
    壹枝 (槍枝管制編號0000000000)，認係由仿WALTHER廠半自
    動手槍製造之玩具槍，換裝土造金屬槍管改造而成之改造手
    槍，機械性能正常，可擊發適用之子彈，認具殺傷力。(四)送
    鑑改造手槍半成品貳枝，鑑驗情形如下: 壹枝，認分係玩
    具金屬滑套、玩具金屬槍身、玩具金屬彈匣、玩具金屬槍管
    等物。壹枝，認係玩具金屬槍身。(五)送鑑子彈柒顆，認均
    係土造子彈，內均具直徑約8．Omm之土造金屬彈頭，經採樣
    貳顆試射，均可擊發，認具殺傷力。(六)送鑑槍管貳枝，認均
    係長約122.6mm之土造金屬槍管半成品。(七)送鑑彈殼壹包，
    認分係土造金屬彈殼參拾貳顆及土造金屬彈頭貳顆。(八)送鑑
    彈殼9mm壹包，認均係土造金屬彈殼。(九)送鑑銅彈頭9mm壹包
    ，認均係土造金屬彈頭。(十)送鑑銅彈頭8mm壹包，認均係土
    造金屬彈頭。(十一)送鑑成品子彈玖顆，認均係土造子彈，內均
    具直徑約9.0mm之土造金屬彈頭，採樣參顆試射，其中貳顆
    ，均可擊發，認具殺傷力；餘壹顆，可擊發，惟其發射動能
    微弱，認不具殺傷力。(十二)送鑑底火捌拾肆個，認均係玩具底
    火片。(十三)送鑑彈殼底座壹包，認均係玩具金屬底火座。」有
    內政部警政署刑事警察局93年9月27日之刑鑑字第093015756
    4號之槍彈鑑定書可稽（見偵查卷第111-116頁）。復經本院
    再送鑑定結果：「送鑑子彈一批鑑驗情形如下：
    (一)『四五手槍子彈』7顆，認均係由玩具金屬彈殼加裝直徑
    約8.6mm之土造金屬彈頭而成之改造子彈，均經試射：5顆可
    擊發，認均具殺傷力；2顆無法擊發，認不具殺傷力。(二)『
    子彈』5顆，認均係土造子彈，內均具直徑約8.0mm之土造金
    屬彈頭，均經試射，均可擊發，認均具殺傷力。(三)『成品子
    彈』6顆，認均係土造子彈，內均具直徑約9.0mm之土造金屬
    彈頭，均經試射，均可擊發，認均具殺傷力。」復有內政部
    刑事警察局94年03月22日刑鑑字第0940042197號函可憑（見
    本院卷第91頁）足證被告製造之槍枝及子彈確具有殺傷力。
三、此外，並有臺南市警察局第四分局93年7月28日；93年7月29
    日搜索扣押筆錄暨扣押物品清單各1份、現場照片30張、000
    0000000號（辛○○使用）行動電話通訊監察之電話譯文1份
    （見警卷第49至52、54至58頁）、本院94年5月31日勘驗通
    訊監察錄音帶之勘驗筆錄（見本院卷第153-155頁，勘驗辯
    護人吳信賢律師聲請勘驗之93年6月17日上午3時50分18秒〔
    警卷第53頁〕、93年7月28日下午7時10分15秒〔警卷第59頁
    〕、同日下午7時18分28秒〔警卷第59頁〕此三通之通訊監
    察錄音帶）等可資佐證。另現場照片第13幀（見警卷第65頁
    ）所示槍管已破損，應無殺傷力。事證明確，被告二人犯行
    足堪認定。
三、論罪部分：
  (一)新舊法比較：
    按行為後，法律有變更者，適用裁判時之法律，但裁判前之
    法律有利於行為人者，適用最有利於行為人之法律，刑法第
    2條第1項定有明文。查槍砲彈藥刀械管制條例於94年1月26
    日，經總統以華總一義字第09400010101公布，並於同月28
    日起生效。經核修正前同條例第11條第1項，關於「未經許
    可，製造、販賣或運輸第4條  第1項第1款所稱其他可發射
    金屬或子彈具有殺傷力之各式槍砲者，處五年以上有期徒刑
    ，併科新臺幣一千萬元以下罰金。」，修正後，相關規定移
    至第8條第1項，而該條項規定之刑度為「處無期徒刑或五年
    以上有期徒刑，併科新臺幣一千萬元以下罰金。」。茲比較
    新舊法之適用，以舊法有利於行為人。則被告製造槍枝及販
    賣改造槍枝未遂之部分，自應適用94年1月28日修正前槍砲
    彈藥刀械管制條例第11條第1、5項之規定。而製造、販賣子
    彈罪，依修正前後槍砲彈藥刀械管制條例第12條第1項規定
    ，其刑度均為「處一年以上七年以下有期徒刑，併科新台幣
    五百萬元以下罰金。」，故被告製造子彈及販賣子彈未遂部
    分，應逕適用94年1月28日修正後槍砲彈藥刀械管制條例第
    12條第1、5項之規定，合先敘明。
  (二)核被告辛○○未經許可，製造其他可發射子彈具有殺傷力手
    槍既遂或未遂（無殺傷力部分）及販賣前開改造手槍未遂之
    部分，係犯94年1月28日修正前槍砲彈藥刀械管制條例第11
    條第1、5項之罪；製造子彈既遂或未遂（無殺傷力部分）及
    販賣子彈未遂部分，係犯94年1月28日修正後槍砲彈藥刀械
    管制條例第12條第1、5項之罪。被告庚○○未經許可，製造
    其他可發射子彈具有殺傷力手槍既遂或未遂（無殺傷力部分
    ），係犯94年1月28日修正前槍砲彈藥刀械管制條例第11條
    第1項之罪。被告辛○○、庚○○二人就製造槍枝部分有犯
    意聯絡，及行為分擔均為共同正犯。被告辛○○多次製造改
    造手槍、子彈部分，及被告庚○○先後2次製造改造手槍部
    分，均時間緊接、手法相同，觸犯構成要件相同之罪名，顯
    均係基於概括犯意反覆為之，為連續犯，均應依刑法第56
    條規定論以一罪，並加重其刑。又被告辛○○同時製造改造
    手槍、子彈，係以一行為而觸犯數罪名，應從一重之製造手
    槍罪論處。再被告辛○○製造改造手槍目的乃為販賣謀利，
    則製造改造手槍與販賣未遂兩罪間有方法目的之牽連關係，
    應從一重之製造改造手槍罪論處。另被告辛○○、庚○○有
    如事實欄所述之科刑及執行紀錄，有卷附臺灣高等法院被告
    全國前案紀錄表可考，其二人受有期徒刑執行完畢，五年內
    各再犯本件之罪，均為累犯，均應依法遞加重其刑。爰分別
    審酌被告二人素行、犯罪之動機、目的、手段、對社會治安
    所生危害及犯罪後坦承犯行，態度尚稱良好等一切情狀，各
    量處如主文所示之刑，罰金部分併諭知易服勞役之折算標準
    ，以資懲儆。公訴意旨對被告辛○○、庚○○分別具體求刑
    ，請求量處有期徒刑八年、七年，惟被告二人犯後已知悔悟
    ，公訴意旨所請求量處之刑尚嫌過重，應以主文所示之刑為
    適當，附予說明。
  (三)扣案鑑改造四五手槍1枝 (槍枝管制編號0000000000)、7.
    65mm改造手槍1枝 (槍枝管制編號0000000000)，具殺傷力，
    為違禁物，均應予沒收。又1.送鑑槍管2枝，均為土造金屬
    槍管半成品、2送鑑彈殼1包，為土造金屬彈殼32顆及土造金
    屬彈頭2顆、3.送鑑彈殼9mm1包（17顆），均為土造金屬彈
    殼、4.送鑑銅彈殼9mm1包（22發），均為土造金屬彈殼、5.
    送鑑銅彈殼8mm1包（15發），均為土造金屬彈殼、6.送鑑底
    火84個，均為玩具底火片。上開送鑑物，經認定均非屬內政
    部86年11月24日台（86）內警字第8670683號公告之槍砲彈
    藥主要組成零件，有內政部94年03月03日內授警字第094010
    0246號函可參（見本院卷第63頁），故非屬違禁物，而為被
    告所有，供犯罪所用之物，仍應予沒收。再改造玩具手槍半
    成品2枝尚無殺傷力、彈殼底座1包（25個）、改造槍械工具
    1組，均為被告辛○○所有，供犯罪所用之物，均併予宣告
    沒收。另扣押物品清單所載前揭沒收物品之名稱、數量與起
    訴書及內政部警政署刑事警察局鑑定報告所載之名稱及數量
    略有不同，應以起訴書及鑑定報告所記載者為準，附予敘明
    。此外，送鑑四五手槍子彈10顆，其中8顆試射有殺傷力，2
    顆無殺傷力；送鑑土造8mm子彈7顆，經試射，認均具殺傷力
    ；送鑑成品子彈9顆，經試射，其中8顆認具殺傷力，餘1顆
    認不具殺傷力。惟試射後之子彈已不具殺傷力，故連同無殺
    傷力之子彈均不諭知沒收。而扣案庚○○、辛○○所有行動
    電話及辛○○所有黑色霹靂包、花格背包皆無法證明為供犯
    罪所用之物，車床1台乃案外人丙○○所有，故均不得宣告
    沒收，併予說明。至於辛○○女友己○○居住處所查獲之子
    彈1顆已遺失，且未曾送鑑定，無法認定是否具殺傷力，有
    臺南市警察局第四分局95年1月20日南市警四偵字第0954410
    074號函可稽，故不宣告沒收。
貳、庚○○不另為無罪諭知部分及乙○○無罪部分：
一、公訴意旨略以：緣乙○○與庚○○、辛○○等三人，未經許
    可，基於共同犯意聯絡及行為分擔，以概括犯意，連續自89
    年間至今，在辛○○家中台南市○○區○○路二段627巷23
    號旁及乙○○之兄長丙○○位於台南市○○區○○路一段
    288巷168號車床工廠處內，連續將玩具手槍改造為具有殺傷
    力之槍枝及可供前揭槍枝射擊之具有殺傷力子彈，先由辛○○至不詳玩具模型店分別以新台幣（下同）4千9百元、5千5
    百元、1萬2千5百元不等價格，購買不同型號之玩具手槍及
    子彈，並利用其本身具有車床方面的知識及技術，而從事改
    造槍管及子彈，再由乙○○及庚○○二人分別負責組裝槍枝
    ，並將改造組合完成槍枝子彈，再透過朋友向不特定人詢問
    販售，但未成交。經本檢察官指揮台南市警察局第二、四分
    局及高雄市政府警察局小港分局、刑事警察局偵八隊等單位
    經長期佈線蒐證，於93年7月28日22時50分，前往位在台南
    市○○區○○路一段288巷168號車床工廠對面員工宿舍內執
    行搜索，當場查獲辛○○、庚○○、乙○○等三人正在宿舍
    木床板上改造組裝槍枝子彈，並查扣具有殺傷力槍彈計有：
    改造四五手槍乙把、改造手槍7.65 mm乙把、改造手槍半成
    品2 把、改造槍管2枝、改造四五子彈10發、土造8mm子彈7
    發、土造9mm成品子彈9顆、土造彈殼49顆、土造彈頭2顆、
    銅彈頭37發（9mm22發，8mm15發）、改造工具1組、底火84
    個、彈殼底座25粒及丙○○所有桌上車床1台等。因認被告
    庚○○所為，亦構成槍砲彈藥刀械管制條例第11條第1項、
    第5項之販賣槍枝未遂罪及第12條第1項、第5項之製造子彈
    及販賣子彈未遂罪嫌；被告乙○○所為，係犯槍砲彈藥刀械
    管制條例第11條第1項、第5項製造槍枝、販賣槍枝未遂罪；
    及第12條第1項、第5項之製造子彈及販賣子彈未遂罪嫌云云
    。
二、
  (一)按犯罪事實，應依證據認定之，無證據不得認定其犯罪事實
    ；又不能證明被告犯罪者，應諭知無罪之判決，刑事訴訟法
    第154條第2項、第301條第1項分別定有明文。次按事實之認
    定，應憑證據，如未能發現相當證據，或證據不足以證明，
    自不能以推測或擬制之方法，為裁判基礎；認定不利於被告
    之事實，須依積極證據，苟積極證據不足為不利於被告之事
    實認定時，即應為有利於被告之認定，更不必有何有利之證
    據；又認定犯罪事實所憑之證據，雖不以直接證據為限，間
    接證據亦包括在內；然而無論直接或間接證據，其為訴訟上
    之證明，須於通常一般之人均不致有所懷疑，而得確信其為
    真實之程度者，始得據為有罪之認定。最高法院40年台上字
    第86號、30年上字第816號、76年台上字第4986號分別著有
    判例可資參照。
  (二)按刑事訴訟法第161條已於91年2月8日修正公布，修正後同
    條第1項規定：檢察官就被告犯罪事實，應負舉證責任，並
    指出證明之方法。因此，檢察官對於起訴之犯罪事實，應負
    提出證據及說服之實質舉證責任。倘其所提出之證據，不足
    為被告有罪之積極證明，或其闡明之證明方法，無從說服法
    官以形成被告有罪之心證，基於無罪推定之原則，自應為被
    告無罪判決之諭知，最高法院著有92年度台上字第128號判
    例可資參照。
三、本件公訴意旨認被告庚○○、乙○○涉犯前揭罪嫌，無非係
    以：被告庚○○、乙○○已坦承不諱，且有扣案上開槍、彈
    及現場照片、證人甲○○之證詞及辛○○、庚○○、乙○○
    三人之通訊監察譯文為據。訊據被告庚○○、乙○○堅決否
    認有上揭犯行，庚○○辯稱：未參與製造子彈及販賣槍彈之
    犯行，查獲當天只是載辛○○去乙○○處，之後就去買飲料
    ，並沒有在那裡製造槍彈，伊也不知販賣槍枝之事等語；乙○○則辯稱：辛○○有向其借用車床，說是要製作機車的東
    西，其要他自己去使用，他使用時，其都是在宿舍那邊。其
    只幫辛○○鑽通1枝鐵管，辛○○最初說是機車零件，那就
    是1 枝鐵。其並無相關槍枝零件知識，不知該鐵管是槍枝零
    件，是在93年7月月初或是中旬才知道是玩具手槍的零件等
    語。經查：
  (一)按憲法第16條保障人民之訴訟權，就刑事被告而言，包含其
    在訴訟上應享有充分之防禦權。刑事被告詰問證人之權利，
    即屬該等權利之一，且屬憲法第8條第1項規定「非由法院依
    法定程序不得審問處罰」之正當法律程序所保障之權利。為
    確保被告對證人之詰問權，證人於審判中，應依法定程序，
    到場具結陳述，並接受被告之詰問，其陳述始得作為認定被
    告犯罪事實之判斷依據。刑事審判上之共同被告，係為訴訟
    經濟等原因，由檢察官或自訴人合併或追加起訴，或由法院
    合併審判所形成，其間各別被告及犯罪事實仍獨立存在。故
    共同被告對其他共同被告之案件而言，為被告以外之第三人
    ，本質上屬於證人，自不能因案件合併關係而影響其他共同
    被告原享有之上開憲法上權利。最高法院31年上字第2423號
    及46年台上字第419號判例所稱共同被告不利於己之陳述得
    採為其他共同被告犯罪（事實認定）之證據一節，對其他共
    同被告案件之審判而言，未使該共同被告立於證人之地位而
    為陳述，逕以其依共同被告身分所為陳述採為不利於其他共
    同被告之證據，乃否定共同被告於其他共同被告案件之證人
    適格，排除人證之法定調查程序，與當時有效施行中之中華
    民國24年1月1日修正公布之刑事訴訟法第273條規定牴觸，
    並已不當剝奪其他共同被告對該實具證人適格之共同被告詰
    問之權利，核與首開憲法意旨不符。該二判例及其他相同意
    旨判例，與上開解釋意旨不符部分，應不再援用（大法官會
    議釋字582號解釋參照）。又刑事訴訟法第158條之3規定：
    「證人、鑑定人依法應具結而未具結者，其證言或鑑定意見
    ，不得作為證據。」；同法第159條第1項復規定：「被告以
    外之人於審判外之言詞或書面陳述，除法律有規定者外，不
    得作為證據。」。本件同案被告辛○○、庚○○於警詢中對
    乙○○之陳述；同案被告辛○○、乙○○於警詢中對庚○○
    之陳述，均係被告以外之人於審判外之陳述；本件同案被告
    辛○○、庚○○於偵查中對乙○○之陳述；同案被告辛○○
    、乙○○於偵查中對庚○○之陳述，性質上係屬證人之證述
    ，未依法命具結；證人甲○○於偵查中對乙○○之陳述，性
    質上係屬證人之證述，未依法命具結，依上開大法官會議釋
    字582號解釋及刑事訴訟法第158條之3、第159條第1項規定
    該陳述均不得作為證據。卷附通訊監察譯文係依通訊監察法
    合法監聽後，所製作之譯文，依刑事訴訟法第159條之4第1
    款之規定，性質上屬公務員職務上製作之紀錄文書，其中關
    於非被告乙○○陳述之部分，辯方未指出「顯有不可信之情
    況」；另被告乙○○陳述部分，除辯方爭執之上開3通譯文
    外，性質上是否屬傳聞尚有疑問；另辯方爭執之上開三通譯
    文內容是否與真實相符，而有證據能力，合議庭裁定有證據
    能力。另卷附查獲現場照片30張，性質上是搜索警員執行搜
    索，職務上拍攝所得之照片，辯方爭執與查獲現場當時狀況
    不相符，合議庭裁定有證據能力，合先敘明。
  (二)公訴意旨謂被告庚○○、乙○○對上開犯行已坦承不諱云云
    ，惟查被告庚○○除坦承組裝2枝槍枝之外，並未供承製造
    子彈及販賣槍、彈之犯行；而乙○○則是供承幫辛○○打通
    1枝槍管，但稱辛○○說是摩托車零件，此外，製造子彈、
    販賣槍、彈部分亦均未供述有此犯行，何來被告業坦承不諱
    ？
  (三)又查，公訴意旨指稱當場在乙○○宿舍查獲辛○○、庚○○
    及乙○○3人正在宿舍木床板上改造組裝槍枝子彈云云。但
    依卷附現場照片所示，乙○○宿舍木床板上放置之改造組裝
    槍枝、子彈、工具等物，排列整齊，顯有違常情，蓋如被告
    等3人當時正在改造組裝槍枝子彈，該等物品應是零散放置
    才是。且證人即查獲本案之員警丁○○到庭證稱「（辯護人
    問：是否可以描述當時看到辛○○要蓋那些槍枝時，那時的
    狀況？）我進入表明警察身分時，辛○○就馬上拉被蓋槍，
    我看到的是完整的1把槍。（辯護人問：是否只有看到一把
    槍？）我當時只有看到一把，就進行控制被告的動作了。」
    、「（受命法官問：當時床上除了方才陳述的辛○○的那把
    槍外，有無改造工具或其他槍械零件在床上？）沒有印象，
    我進入看到槍後，就控制被告把他們拖離該處。（受命法官
    問：有無看到其他工具或槍械、零件？）印象中沒有。」等
    語（見本院卷第208頁、210頁）。如當時現場床上有許多改
    造之工具、槍械、子彈等物，為何證人會無印象，可見照片
    呈現之景象應是警方查獲後，擺放扣押物於床上，以利拍照
    存證。且證人即負責帶隊之警官戊○○結證稱「（檢察官問
    ：你進入時，有無看到庚○○？）印象中沒有，但是現譯台
    有聯絡有一個人去巷口，我就請四分局員警去巷口找，後來
    員警回來後，帶回庚○○和一名綽號『地瓜』的人。」等語
    （見本院卷第213頁）；同時證人甲○○證陳「（檢察官問
    ；既然聽到，有無聽到他們討論車床的事情？）只有聽到辛○○要向乙○○借用車床的工具，但是詳情，我不是很清楚
    。（檢察官問：你到了之後，現場有幾個人？）除了我與乙○○外，後來辛○○與庚○○同到，而庚○○有出去。」等
    語（見本院卷第223頁）。被告庚○○既不在現場，因此公
    訴意旨謂乙○○等3人正在宿舍木床板上改造組裝槍枝子彈
    乙節，顯與事實不符。
  (四)再查，證人即共同被告辛○○結證稱「（辯護人問：庚○○
    就你改造槍枝部分，參與那部份？）我拆，他裝。（辯護人
    問：庚○○有無參與改造子彈部分？）沒有，車槍管、子彈
    部分，他們都沒有參與，我也沒有告訴他們，是我自己到春
    毅公司那邊去車的，他們裡面的員工認識我，因為我和乙○○、丙○○都認識，他們在上班，我自己在那邊做，他們也
    不會管我。（辯護人問：方才稱有人問及槍枝價格等，此部
    分庚○○有無參與？）沒有。」、「（審判長問：槍管5支
    如何而來，何人貫通？）都是我自己貫通的，那很簡單。（
    審判長問：不是有請乙○○幫忙貫通？）有的，但是乙○○
    不知情，就是破掉的那支槍管。．．．（審判長問：這些槍
    管、子彈要花多少時間？）壹支槍管要二天，只有磨子彈頭
    ，這125顆要磨1星期左右。（審判長問：是否都是你自己一
    個人在那邊做？）是的。（審判長問：火藥如何裝填？何人
    幫你裝？）在我家我自己裝的。」等語（見本院卷第240、
    242、243頁）。共同被告辛○○已證陳子彈乃其自己在家製
    造，足見被告庚○○、乙○○並未參與，同時證陳貫通槍管
    時乙○○並不知情，足徵被告庚○○、乙○○2人所辯可堪
    採信。至於販賣槍枝部分，共同被告辛○○則證陳「（審判
    長問：既然賣槍，為何去電乙○○，告訴他如果賣出去，就
    有錢了？）因為乙○○要拿錢給我，我當時很窮，但是我不
    要，我想說賣出去就有十幾萬元了，所以才告訴乙○○。（
    審判長問：對該通電話譯文內容有何意見？〔提示〕因為我
    要賣槍了，我知道乙○○也沒有什麼錢，且在我們以前改機
    車時，我有欠乙○○錢，所以才會那麼說，說要分一點給他
    當零用。（審判長問：是否稱如果賣出去，要拿5000元給乙○○？〔提示警詢筆錄警卷第7頁，並告以要旨〕是的。」
    等語（見本院卷第243-244頁）。有關販賣槍枝部分，除辛○○曾以電話告知被告乙○○有人要出價十萬元購買外，並
    無其他證據可資證明被告庚○○、乙○○2人有參與其事，
    因此，被告庚○○、乙○○辯稱未有此犯行，自可信為真實
    。
四、綜上所述，公訴意旨所舉證據既均不足認定被告庚○○有販
    賣槍枝未遂、製造子彈及販賣子彈未遂行為；被告乙○○有
    製造槍枝、販賣槍枝未遂、製造子彈及販賣子彈未遂行為。
    同時本件依調查所得證據尚不足以證明被告2人確有公訴意
    旨所指上揭犯行。此外，復查無其他積極證據足資證明被告
    2人確有犯行，揆諸首開說明，犯罪尚屬不能證明，被告乙○○部分自應為無罪之諭知，而公訴意旨所指被告庚○○販
    賣槍枝未遂、製造子彈及販賣子彈未遂行為，既與前開被告
    論罪科刑部分（製造槍枝部分）有牽連或想像競合等裁判上
    一罪關係，爰不另為無罪諭知。
據上論斷，應依刑事訴訟法第299條第1項前段、第301條第1項，
94年1月26日修正前槍砲彈藥刀械管制條例第11條第1項、第5項
、94年1月26日修正後槍砲彈藥刀械管制條例第12條第1項、第5
項，刑法11條前段、第2條、第28條、第56條、第55條、第47條
、第42條第2項、第38條第1項第1、2款，罰金罰鍰提高標準條例
第2條、現行法規所定貨幣單位折算新臺幣條例第2條，判決如主
文。
本案經檢察官壬○○到庭執行職務
中    華    民    國    95    年    5     月    4    日
                  刑事第七庭    審判長法  官   林英志
                                      法  官   林勝利
                                      法  官   彭喜有
以上正本證明與原本無異。
如不服本判決，應於判決送達後10日內，向本院提出上訴狀。
                                      書記官  黃傳鈞
中    華    民    國    95    年    5     月    9     日
附錄本判決論罪科刑法條全文
94年1月26日修正前槍砲彈藥刀械管制條例第11條：
I未經許可，製造、販賣或運輸第四條第一項第一款所稱其他可
  發射金屬或子彈具有殺傷力之各式槍砲者，處五年以上有期徒
  刑，併科新臺幣一千萬元以下罰金。
II未經許可，轉讓、出租或出借前項所列槍砲者，處三年以上十
  年以下有期徒刑，併科新臺幣七百萬元以下罰金。
III意圖供自己或他人犯罪之用，而犯前二項之罪者，處無期徒刑
  或七年以上有期徒刑，併科新臺幣一千萬元以下罰金。
Ⅳ未經許可，持有、寄藏或意圖販賣而陳列第一項所列槍砲者，
  處一年以上七年以下有期徒刑，併科新臺幣七百萬元以下罰金
  。
Ⅴ第一項至第三項之未遂犯罰之。
94年1月26日修正後槍砲彈藥刀械管制條例第12條：
I未經許可，製造、販賣或運輸子彈者，處一年以上七年以下有
  期徒刑，併科新台幣五百萬元以下罰金。
II未經許可，轉讓、出租或出借子彈者，處六月以上五年以下有
  期徒刑，併科新台幣三百萬元以下罰金。
III意圖供自己或他人犯罪之用，而犯前二項之罪者，處三年以上
  十年以下有期徒刑，併科新台幣七百萬元以下罰金。
Ⅳ未經許可，持有、寄藏或意圖販賣而陳列子彈者，處五年以下
  有期徒刑，併科新台幣三百萬元以下罰金。
Ⅴ第一項至第三項之未遂犯罰之。


司法院資訊處製作；財團法人民間司法改革基金會備份。
